【裁判字號】    97,交抗,284
【裁判日期】    970306
【裁判案由】    違反道路交通管理處罰條例
【裁判全文】
臺灣高等法院交通事件裁定             97年度交抗字第284號
抗  告  人
即受處分人  甲○○
上列抗告人因違反道路交通管理處罰條例案件，不服臺灣新竹地
方法院96年度交聲字第304號，中華民國97年1月24日所為裁定（
交通部公路總局新竹監理所違反道路交通管理事件竹監新三字第
裁51-E00000000、E00000000號裁決書），提起抗告，本院裁定
如下：
    主  文
抗告駁回。
    理  由
一、原裁定意旨略以：受處分人甲○○騎乘車號FG8-109號重型
    機車，於民國96年9月1日上午10時15分許，在新竹市○○路
    65巷口處，為警逕行舉發騎乘機車未戴安全帽、闖紅燈（直
    行），及行車違規經警鳴笛拒絕停車並駕車逃逸等情，經舉
    發員警葉天星到庭證述當天執行交通違規稽查程序，與道路
    交通管理處罰條例第7條之2第1項第4款、第4項及內政部警
    政署交通違規稽查與輕微違規勸導作業注意事項之相關交通
    違規稽查舉發等規定相符，其所為之行政處分當可被推定為
    真正，因認原處分機關依道路交通管理處罰條例第31條第6
    項、第53條第1項、第60條第1項、及違反道路交通管理事件
    統一裁罰基準表之規定，裁罰受處分人罰鍰合計新台幣5300
    元整，並依同條例第63條第1項第1款、第3款規定記違規點
    數合計4點，於法尚無違誤，而駁回受處分人之異議等語。
二、抗告意旨略以：請警方提出完整證明云云。
三、經查：按交通員警製單舉發違反道路交通管理處罰條例所列
    之違規事實，本質上為行政處分，係公務員基於職務上權力
    ，依法就特定之具體事件所為具公法上效果之單方行政行為
    ，基於公務員為公法上行為具有公信力之原則，該行政行為
    當可被推定為真正，其據以依法處分之事實認定亦為正確無
    誤，此公信原則，乃立法者賦予行政機關制定違反道路交通
    事件統一裁罰標準及處理細則，使執勤警員得當機處分，以
    維護交通秩序、安全之行政目的。又依道路交通管理處罰條
    例科處行政罰事件，依據公法爭議之舉證責任分配法則，應
    先由行政機關就其業已履踐相關正當法律程序以及人民應受
    處罰之客觀違反法令行為，負證明之責，受處罰人就行政機
    關已為相當證明之前開事項，若主張欠缺主觀歸責條件或為
    其他抗辯，亦須就其所辯提出反證。惟行政機關對於前開應
    為舉證事項，並非不得以執行查察取締勤務人員，依據調查
    人證之程序，使就親歷事實提供不可替代之證明方法。受處
    分人就該證人所述見聞經過之真實性倘有質疑，除依法定交
    互詢問程序加以檢驗外，亦不得僅因證人之個人身分、地位
    或與當事人之關係而謂其不得作證，或憑己意指為必須代以
    其他特定之證據方法，此在證人業已具結願依偽證罰則擔保
    證言可信之場合，尤屬當然。本件舉發員警業於原審具結證
    稱受處分人當日違規情節明確，其雖無法舉出照片等物證以
    資證明，但係以證人身份，於法院時就親身經歷提供不可替
    代之證明方法，再以舉發員警與受處分人並無嫌隙，並無甘
    冒觸犯偽證之罪責，故意構詞誣陷受處分人之必要，堪認行
    政機關已就抗告人應受處罰之違法行為負相當之證明，是受
    處分人之違規行為堪可認定。至受處分人主張其並無違規事
    實，然未能積極舉證以實其說，其舉證責任未盡，所辯即難
    以遽採。本件受處分人未對執勤警員之舉發有誤，另行提出
    其他相關事證以供調查，且亦無任何證據，足資證明本件執
    勤警員確有捏造事實違法取締之情事，故警員本其維護交通
    秩序、安全職責所為之本件舉發，自應受到合法、正確之推
    定。是原審認異議為無理由，駁回受處分人聲明異議，經核
    其認事用法，均無不當，本件抗告顯無理由，應予駁回。
據上論結，應依道路交通案件處理辦法第26條，刑事訴訟法第41
2條，裁定如主文。
中    華    民    國    97    年    3     月    6     日
                  刑事第十九庭審判長法  官  尤豐彥
                                    法  官  黃金富
                                    法  官  魏新國
以上正本證明與原本無異。
不得再抗告。
                                    書記官  陳玉珍
中    華    民    國    97    年    3     月    6     日


司法院資訊處製作；財團法人民間司法改革基金會備份。
